【裁判字號】    90,交聲,34
【裁判日期】    900928
【裁判案由】    違反道路交通管理處罰條例聲明異議
【裁判全文】
臺灣臺北地方法院交通事件裁定                      九十年度交聲字第三十四號
    異議人即
    受處分人  臺北市政府捷運工程局中區工程處  設臺北市○○○路○段一○八號
    代 表 人  甲  ○
    代 理 人  乙○○
右列受處分人因違反道路交通管理處罰條例案件，對於臺北市交通事件裁決所中華民
國八十九年十二月七日所為之貳件處分( 原處分案號：北市裁三字第車裁22-CG00000
00號及22-CG0000000號 )聲明異議，本院裁定如左：
        主      文
異議駁回。
        理      由
一、按汽車駕駛人駕駛汽車之行車速度，應依標誌之規定，無標誌者，在市區道路之
    時速不得超過四○公里，在郊外道路之時速不得超過六○公里，「道路交通安全
    規則」第九十三條第一項第一款定有明文。汽車駕駛人駕駛汽車之行車速度超過
    規定之最高時速者，處新臺幣一千二百元以上二千四百元以下( 即銀元四百二以
    上八百元以下 )罰鍰並記違規點數一點，修正前「道路交通管理處罰條例」第四
    十條第一項及第六十三條第一項第一款亦有處罰規定( 「道路交通管理處罰條例
    」第四十條第一項業於九十年一月十七日總統令修正公布，僅刪除銀元罰鍰之處
    罰規定並自同年六月一日起施行，惟因交通違規裁罰案件之性質，係道路交通主
    管機關本於職權就個別交通違規行為所為裁罰之決定而對外直接發生法律效果之
    單方行政行為，按實體從舊程序從新原則，本件仍應適用行為時即修正前之「道
    路交通管理處罰條例」，併此敘明。行政法院五十六年度判字第八十一號判例參
    照 )。
二、本件受處分人即異議人「臺北市政府捷運工程局中區工程處」所有之一輛自用小
    客貨車( 車牌：DV-2467 號廂型車 )先後於八十九年八月廿五日上午十一時卅八
    分及九月一日上午十一時廿二分，沿全線限速四○公里之臺北縣板橋市○○路北
    向車道行駛，途經「環河海釣場」前，為臺北縣警察局交通隊執勤員警利用科學
    儀器( 測速照相儀器 )分別測得係以時速五十八公里( 超速十八公里 )及六十公
    里( 超速廿公里 )之行車速度超速行駛，經拍照採證後，以該車輛駕駛人有違反
    行為時「道路交通管理處罰條例」四十條第一項規定之行為，分別予以掣單( 北
    縣警交字第CG0000000 號及北縣警交字第CG0000000 號 )逕行舉發並分別指定應
    到案日期。嗣受處分人於收受該二紙舉發違規通知單及採證相片後，均在指定應
    到案日期前向原舉發單位提出申訴。原舉發單位經調查後，均認受處分人所有之
    該輛自用小客貨車駕駛人確有前揭兩次駕車超速行駛之違規行為，且因受處分人
    ( 即車牌DV-2467 號自用小客貨車所有人 )迄未告知該兩次駕車超速違規行為之
    駕駛人姓名、身分證統一編號及住址，原處分機關即以該兩次駕車超速違規行為
    係可歸責於車輛所有人之事由，乃於八十九年十二月七日以「北市裁三字第車裁
    22-CG0000000號」及「北市裁三字第車裁22-CG0000000號」裁決書分別裁處新臺
    幣一千二百元罰鍰之處分( 因係處罰汽車所有人而未並記違規點數 )。
三、受處人聲明異議意旨略以：受處分人所有之車牌DV-2467 號自用小客貨車係由同
    仁乙○○駕駛，而臺北縣板橋市○○路依其地理位置非屬一般性市區道路，民眾
    認知之限速應屬限速六十公里之道路，況查環河路自「環河海釣場」南端之行車
    管制號誌起，往北直到華江橋下止，沿途並未設置限速標誌，汽車駕駛人不易辨
    別云云。經查：
    (一)按汽車駕駛人駕駛汽車之行車速度，原則上應依標誌之規定。無標誌者，在
        市區道路之時速不得超過四十公里，在郊外道路時速不得超過六十公里，「
        道路交通安全規則」第九十三條第一項第一款定有明文。汽車駕駛人駕駛汽
        車行駛之道路如有限速標誌，即無市區道路○○○道路之區別，汽車駕駛人
        均應遵守限速標誌之規定。查臺北縣板橋市○○路全線限速四十公里，沿途
        在「湳仔一橋」上橋處及「環河路一五二號」旁，均設有限速四十公里標誌
        ，有臺北縣警察局八十九年十一月十日八九北警交字第三八六七九號函影本
        一紙在卷，是臺北縣板橋市○○路係屬「有限速標誌之道路」，與其地理位
        置是否「市區道路」或「郊外道路」無關。縱然該道路之限速標誌設置不足
        屬實，亦係主管機關檢討改進事項，難認汽車駕駛人即有不遵守限速標誌之
        權。
    (二)受處分人於本院調查中雖告知車牌DV-2467 號自用小客貨車於前揭地點先後
        兩次超速行駛而為警拍照採證之實際駕駛人係乙○○，惟因受處分人未於該
        二紙舉發違規通知單指定應到案日期前到案告知違規駕駛人姓名、身分證統
        一編號及住址，原處罰機關即無從依「違反道路交通管理事件統一裁罰標準
        及處理細則」第二十四條規定另行通知違規駕駛人到案依法處理。原處罰機
        關依「道路交通管理處罰條例」第八十五條第三項規定，認該兩件違規案件
        均應歸責於車輛所有人而處罰受處分人，並無不當。本件聲明異議為無理由
        ，應予駁回。
據上論斷，應依道路交通案件處理辦法第十九條，裁定如主文。
中      華      民      國    九    十    年      九      月    廿八    日
                          臺灣臺北地方法院交通法庭
      法  官  鍾      華
右正本證明與原本無異。
如不服本裁定，應於裁定送達後五日內向本院提出抗告狀。
                                  書記官  黃  繡  琴
中      華      民      國    九    十    年      九      月  二十八


司法院資訊處製作；財團法人民間司法改革基金會備份。
